【裁判字號】    98,事聲,5002
【裁判日期】    990127
【裁判案由】    聲明異議（消債）
【裁判全文】
臺灣士林地方法院民事裁定  98年度事聲字第5002號
異  議  人  萬泰商業銀行股份有限公司
法定代理人  乙○○
送達代收人  莊政文
債  務  人  甲○○
代  理  人  李勇三律師
上列異議人對於本院司法事務官民國98年10月5 日97年度執消債
更字第31號認可更生方案之裁定聲明異議，本院裁定如下：
    主  文
異議駁回。
    理  由
一、按關於更生或清算之程序，除本條例別有規定外，準用民事
    訴訟法之規定，消費者債務清理條例第15條定有明文。又按
    當事人對於司法事務官處理事件所為之終局處分，得於處分
    送達後10日之不變期間內，以書狀向司法事務官提出異議；
    司法事務官認前項異議有理由時，應另為適當之處分，認異
    議為無理由者，應送請法院裁定之；法院認第1 項之異議為
    有理由時，應為適當之裁定，認異議為無理由者，應以裁定
    駁回之，民事訴訟法第240 條之4 第1 項前段、第2 項、第
    3 項分別規定明確。
二、異議意旨略以：依債務人於91年3 月間至95年9 月間使用債
    權人公司所發製之現金卡提領紀錄資料所示，債務人係在明
    知收支將（或已）顯然失衡之情形下恣意並屢次大額提領現
    金、揮霍無度，完全漠視異議人公司、其股東及社會大眾之
    權益，若對債務人所提之更生方案為認可之裁定，不僅無法
    發揮警示社會大眾謹慎理財之嚇阻效，亦將誘發不肖消費者
    濫用金融商品之僥倖心態，同時違反消費者債務清理條例（
    下稱本條例）第63條第1 項第3 款所稱「公共秩序、善良風
    俗」；復依本條例第63條第1 項第1 款規定債權人會議可決
    之更生方案對不同意或未出席之債權人不公允時，法院應不
    認可其更生方案，今異議人對於債務人所提之更生方案表示
    不同意，該更生方案對異議人並不公允，故鈞院98年度事聲
    字第5002號認可更生方案之裁定顯違前開規定，應予廢棄等
    語。
三、按有下列情形之一者，法院應不認可更生方案：「一、債權
    人會議可決之更生方案對不同意或未出席之債權人不公允。
    三、更生方案違反法律強制或禁止規定，或有背於公共秩序
    、善良風俗。..」此消費者債務清理條例第63條第1 項第1
    款及第3 款分別定有明文。查：本件債務人前聲請更生，經
    本院以97年度消債更字第9 號裁定開始更生程序，並由司法
    事務官進行更生程序。觀諸債務人所提出更生方案，其條件
    為：每月給付新臺幣（下同）10,000元，分8 年，每月1 期
    共96期清償，清償總金額為960,000 元，而依債務人於更生
    程序所提出之財產及收入狀況報告書所載，其目前從事保全
    工作，每月薪資約23,107元，加計每年依慣例所得領取之年
    終獎金1, 000元，故每月收入總額尚不足23,200元，而其每
    月須支出膳食費、房屋租金、交通費、通訊費、勞健保費用
    、雜支費用等共計約13,074元（見本院97年度執消債更字第
    31號執行卷宗，第181 頁至第182 頁背面），本院審酌行政
    院主計處公告之97年度最低生活費用（以每年家庭收支調查
    ，計算出平均每人每月消費支出之百分之60作為最低生活費
    ），臺北市平均每人每月為14,152元，以此標準計算顯高於
    前債務人所提出每月必要生活所需費用，然債務人願以更拮
    据之方式維持生活，以所餘金額清償債務，該更生方案應認
    合理。且金融機構銀行核貸借貸者代償他銀行消費金融債務
    ，應已評估債務人之財務及信用狀況與所冒風險，固債務人
    持續貸款或擴張其他銀行債務，其財務觀念或容有不當，然
    消費者債務清理條例所賦與債務人更生之目的，係在重建其
    經濟生活，保障其生存權，是本件債務人既依本條例聲請更
    生，衡量還款能力，異議人所得受償額度已高於債務人聲請
    更生前二年間，可處分所得於扣除自己所必要生活費用之數
    額；況且本條例立法目的，除保障債權人集團性滿足之最大
    化及公平性外，並為賦與債務人重建復甦經濟生活之機會。
    本件債務人更生方案係以8 年、每月1 期共96期、每期10
    ,000元作為清償條件，顯已盡其償還能力，同前所述，如更
    生方案不予認可，依本條例規定唯有開始進行清算，債務人
    名下已無財產構成清算財團，反致使異議人一無所得，對異
    議人同為不利尤甚。且若還款額度逾越債務人所能負擔之極
    限過大，債務人勢必無法清償，終至喪失其還債之意願，則
    異議人實際受償之金額勢必大幅降低，因而反受實質之不利
    益。本院司法事務官細就債務人所提出之更生計畫並促令債
    務人延長償還時間、加重償還金額（本院97年度執消債更字
    第31號卷第78頁至第80頁、同卷第157 頁至第158 頁），其
    就債權人債權之保障與本條例為重建債務人經濟生活之立法
    目的已盡其力，其所為之更生方案認可裁定並未對於債權人
    債權公平保障有所欠允，亦未違反公共秩序、善良風俗，異
    議人前所指摘，應不可採。
四、另本件債務人既有固定薪金，債權人間之債權數額、比例已
    甚明確，債務人所提出之更生方案亦屬公允，同如前述，且
    本件無同條例第63條或第64條第2 項所定不應認可之消極事
    由存在，本院司法事務官乃不經債權人會議可決逕依同條例
    第64條第1 項裁定予以認可債務人所提更生方案，並依同條
    例第62條第2 項酌定其生活限制，經核並無不合，此併予指
    明。
五、從而，債務人之更生方案尚屬公允、適當、可行，本院司法
    事務官予以裁定核可，並無不當。
六、爰裁定如主文。
中    華    民    國    99    年    1     月    27    日
                  民事第二庭  法      官  絲鈺雲
以上正本係照原本作成。
如不服本裁定，應於裁定送達後10日內，以書狀向本院提出抗告
，並繳納抗告費新臺幣1 千元。
中    華    民    國    99    年    1     月    27    日
                              書  記  官  高玉潔

司法院資訊處製作；財團法人民間司法改革基金會備份。
